最高法院刑事判決　　　　　　九十六年度台上字第三一一七號
上　訴　人　台灣高等法院台中分院檢察署檢察官
被　　　告　甲○○
上列上訴人因被告貪污案件，不服台灣高等法院台中分院中華民
國九十五年十二月十四日第二審判決（九十四年度上訴字第五五
五號，起訴案號：台灣苗栗地方法院檢察署九十年度偵字第四一
三二號），提起上訴，本院判決如下：
    主　文
原判決撤銷，發回台灣高等法院台中分院。
    理　由
本件原判決以公訴意旨略稱：被告甲○○自民國89年4 月間起至
90年7 月12日止，擔任行政院海岸巡防署中部地區巡防局第三海
岸巡防總隊（下簡稱中部海巡總隊）勤務中隊預財士，負責伙食
帳冊及現金收支管理等業務，為依據法令從事公務之人員，竟基
於意圖為自己不法之所有之概括犯意，自90年1 月初某日起至同
年6 月底某日止，利用職務上之機會，將所持有中部海巡總隊所
有應撥放給下級單位之伙食費用及加菜金等財物，共計新台幣（
下同）684,486元予以侵占入己。嗣於94年7月18日，經中部海巡
總隊預財官乙○○查核勤務中隊之伙食帳冊、現金收支登記簿及
郵政存款存摺後，發現短少上開款項，報告總隊進行調查而發現
上情。被告經中部海巡總隊通知後，始於 90年7月23日，將所侵
占之前開款項，返還予中部海巡總隊。因認被告涉犯貪污治罪條
例第4條第1項第1款之侵占公有財物罪嫌云云。惟經審理結果，
認被告之犯罪不能證明，因而撤銷第一審論處被告依據法令從事
公務之人員，連續侵占公有財物罪刑之判決，改判諭知其無罪。
固非無見。
惟查：審理事實之法院對於卷內與被告犯罪是否成立有關之證據
，均應依法詳為調查，然後綜合全案證據資料，本於經驗法則以
定其取捨，並將取捨證據及得心證之理由於判決內詳為說明，始
為適法，如有依法應予調查之證據未予調查，或雖已調查仍未調
查明白，而存有疑竇時，則仍難遽為被告有利或不利之認定，如
率行判決，其判決當然為違背法令。(一)、原判決理由三、之(四)第
項既謂證人即松盛行負責人丙○○證述被告服役單位所積欠之
155345元，償還日期應非在90年1月至6月間。如果無訛，此與檢
察官起訴被告在90年1月初某日起至同年6月底某日止，共侵占68
4486元之事實究竟有何關聯？原判決未予釐清，論述明白，遽以
前開68萬餘元其中之155345元，係為公家清償松盛行，認被告對
於該部分並無侵占之情事，而為被告有利之認定尚嫌速斷。(二)、
原判決理由三、之(四)第項謂證人丁○○證稱曾在90年3 月之後
陪同被告前往修車廠償還10幾萬元修車款，原判決對該修車款係
修理何車輛？確實金額若干？有無取得該車廠出具之單據？如何
報銷？等事項未予究明釐清，即認該10幾萬元係前開短缺之68萬
餘元之一部分，而為被告有利之認定，亦嫌速斷。(三)、證人戊○
○○、己○○雖證稱被告有拿63200 元瓦斯費償還永裕煤氣行（
見原判決理由三、之(四)第項），惟被告及該二證人均未證明償
還之時間，且該款與起訴事實所指短缺之68萬餘元有無關係，仍
不明瞭，原判決遽採為被告有利之認定，亦有調查未盡之可議。
(四)、證人庚○○、辛○○、壬○○所證述之伙食費部分（見原判
決原判決理由三、之(五)），原判決理由並未敘明被告給付之時間
及確實之金額，及與起訴事實所指被告侵占之68萬餘元間有何關
係，遽為被告有利之認定，亦有理由欠備之違誤。(五)、檢察官指
訴被告涉嫌侵占之68萬餘元包括五部分：(1)郵政存簿提款金額與
實際支出有49萬6392元之落差。(2)加菜金應入帳而未入帳共3 萬
8千元。(3)1至5月罐頭代金未入帳者有11萬4935 元。(4)7月6日收
321中隊搭伙費，應入帳而未入帳者有1萬1625元。(5)1月分結轉2
月分金額2萬3534元，合計68萬4486 元流向不明等情，係依據被
告使用之郵局存摺及1至6月分伙食帳冊核對之結果，業據證人乙
○○於檢察官偵查時證述在卷，並有被告所屬單位出具之審查報
告書、各項帳冊等在案可稽（見偵查卷第72、73、82、83、84頁
）。是縱認被告事後有償還松盛行155345元、修車款10餘萬元、
電腦4萬元、瓦斯費63200元、伙食費1萬餘元、3千多元等情，亦
與起訴事實所指前開5 項侵占金額及內容不符。原判決對於被告
前項清償之款項，究竟有無取得憑證？如何入帳報銷？帳目何以
不符？以及上述五部分款項流向究竟如何？等事項未予調查釐清
，論述明白，遽為無罪之諭知，其審理猶有未盡。檢察官上訴意
旨指摘原判決不當，非無理由，應認有撤銷發回更審之原因。
據上論結，應依刑事訴訟法第三百九十七條、第四百零一條，判
決如主文。
中　　華　　民　　國　九十六　年　　六　　月 　十四 　日
                      最高法院刑事第十二庭
                          審判長法官  池　啟　明
                                法官  王　居　財
                                法官  郭　毓　洲
                                法官  韓　金　秀
                                法官  黃　梅　月
      本件正本證明與原本無異
                                      書  記  官
中　　華　　民　　國　九十六　年　　六　　月　　　　　日
                                                     m